ACORDAO-COMPLETO-2574035

ACÓRDÃO 1406/2023 ATA 3/2023 - SEGUNDA CÂMARA

VISTOS, relatados e discutidos estes autos que tratam de revisão de ofício do registro tácito de atos de concessão de aposentadoria emitidos pela Universidade Federal do Rio Grande do Sul;
ACORDAM os Ministros do Tribunal de Contas da União, reunidos em Sessão da 2ª Câmara, diante das razões expostas pelo Relator, com fundamento no art. 71, inciso III, da Constituição Federal e nos arts. 1º, inciso V, 39, inciso II, e 45 da Lei 8.443, de 16 de julho de 1992, c/c o art. 260, § 2º, do Regimento Interno, em:
9.1. manter o registro dos atos de concessão de aposentadoria de Francisco Leandro Soares Fuchs, ato número 10793500-04-2012-000034-2 (2ª alteração) ; Lieti Guaraldi Severo, atos número 10793500-04-2012-000006-7 (1º alteração) e 10793500- 04-2012-000007-5 (2ª alteração) , Maria Ines Ibanez Leal, ato número 10793500-04-2012-000046-6 (2ª alteração) , e Iara Irigoyen Prux, ato número 10793500-04-2011-000217-2 (2ª alteração) , conforme o Acórdão 310/2022-TCU-Segunda Câmara, de modo a considerar legais os referidos atos;
9.2. dar ciência deste Acórdão ao Órgão responsável pela concessão e aos interessados, informando que o teor integral poderá ser obtido no endereço eletrônico www.tcu.gov.br/acordaos.

Revisão de Aposentadoria de Iara Irigoyen Prux  ex servidora da Universidade Federal do Rio Grande do Sul.

Segunda Câmara

3. Interessados/Responsáveis:
3.1. Interessados: Francisco Leandro Soares Fuchs (XXX.939.250-XX); Iara Irigoyen Prux (XXX.900.180-XX); Lieti Guaraldi Severo (XXX.690.600-XX); Maria Ines Ibanez Leal (XXX.539.570-XX).

Augusto Nardes.

13.1. Ministros presentes: Vital do Rêgo (Presidente), Augusto Nardes e Antonio Anastasia (Relator).
13.2. Ministro que alegou impedimento na Sessão: Augusto Nardes.
13.3. Ministro-Substituto convocado: Marcos Bemquerer Costa.

ANTONIO ANASTASIA

Trata-se de atos de concessão de aposentadorias exarado pela Universidade Federal do Rio Grande do Sul e submetidos à apreciação do Tribunal de Contas da União para fins de registro. 
2.	Transcrevo a seguir, com ajustes de forma, nos termos do art. 1º, § 3º, inciso I, da Lei 8.443/1992, a instrução lavrada no âmbito da Secretaria de Fiscalização de Pessoal - Sefip (peça 158) , cujo pronunciamento obteve a concordância do Diretor da unidade (peça 159) e do Ministério Público junto ao TCU, na pessoa do Procurador Marinus Eduardo De Vries Marsico (peça 161) .
"INTRODUÇÃO
1.	Trata-se de atos de concessão de aposentadoria acima mencionado, de ex-servidor da Universidade Federal do Rio Grande do Sul.
2.	Os atos foram submetidos eletronicamente, para fim de registro, à apreciação do Tribunal de Contas da União (TCU) , de acordo com o art. 71, inciso III, da Constituição Federal. 
EXAME TÉCNICO
Encaminhamentos anteriores
3.	Por meio do Acórdão 310/2022-TCU-Segunda Câmara, relator Ministro Bruno Dantas (peça 122) , os atos a seguir relacionados foram apreciados pela legalidade:
	- Francisco Leandro Soares Fuchs, ato número 10793500-04- 2012-000033-4 (1ª alteração) - peça 95; 
	- Ivan Guerra Machado, ato número 10793500-04-2012-000281-7 (inicial) - peça 98;
	- José da Silva Moreira , ato número 10793500- 04-2012-000228-0 (inicial) - peça 99;
	- José Cláudio Del Pino, ato número 10793500-04- 2012-000228-0 (inicial) - peça 100;
	- Matilde Achaval Elena, ato número 10793500-04- 2012-000287-6 (inicial) - peça 104;
	- Ricardo Eugenio Francke Sandoval, ato número 10793500-04-2012-000233-7 (inicial) ; - peça 105;
	- Ronaldo Seligman, ato número 10793500-04-2012-000292-2 (inicial) - peça 106.
4.	Em continuidade, o referido decisum, no que tange aos atos a seguir relacionados, foram considerados tacitamente registrado; bem como foi determinado que se adotasse as providências a respectiva revisão de ofício, nos termos do art. 54 da Lei 9.784/1999 c/c o art. 260, § 2º, do Regimento Interno deste Tribunal.
	- Francisco Leandro Soares Fuchs, ato número 10793500-04-2012-000034-2 (2ª alteração) - peça 96;
	- Iara Irigoyen Prux, ato número 10793500-04-2011-000217-2 (2ª alteração) - peça 97;
	- Lieti Guaraldi Severo, atos número 10793500-04-2012-000006-7 (1ª alteração) e 10793500- 04-2012-000007-5 (2ª alteração) - peças 101 e 102;
	- Maria Ines Ibanez Leal, ato número 10793500-04-2012-000046-6 (2ª alteração) - peça 103.
5.	Desta feita, foi adotada as medidas com vistas ao cumprimento do determinado, com sorteio de novo relator (peça 126) e expedição dos respectivos ofícios de oitiva. Despacho à peça 155 considerou as comunicações processuais cumpridas, indicando a localização processual das peças.
6.	Destarte, os presentes autos têm por objetivo analisar os elementos apresentados pelos interessados.
Exame das constatações
7.	A seguir, analisar-se-á, para cada interessado, o respectivo ato de aposentadoria.
8.	Cabe esclarecer que o desenvolvimento se atentará aos questionamentos apresentados nos respectivos ofícios de oitiva, fazendo remissão à instrução de mérito à peça 108 naquilo que for complementar ou simples reiteração de proposta de encaminhamento.
Em relação ao Sr. Francisco Leandro Soares Fuchs - ato número 10793500-04-2012-000034-2 (2ª alteração) 
9.	Em análise da resposta à oitiva (peça 141) , em suma, o interessado defende a situação em face de (i) existência de laudo pericial reconhecendo a situação de insalubridade; e (ii) do entendimento esposado no Tema de Repercussão Geral 942 - STF, in verbis:
Tema 942 - Possibilidade de aplicação das regras do regime geral de previdência social para a averbação do tempo de serviço prestado em atividades exercidas sob condições especiais, nocivas à saúde ou à integridade física de servidor público, com conversão do tempo especial em comum, mediante contagem diferenciada.
10.	À época de elaboração da instrução de mérito à peça 108, o entendimento desta Corte era no sentido da impossibilidade da averbação de tempo insalubre após a edição da Lei 8112/90, com contagem ponderada do respectivo período, conforme esposado naquela instrução. Todavia, em virtude do estabelecimento da Tese de Repercussão Geral supracitada, tal entendimento foi alterado. Veja:
Acórdão 12356/2020-TCU-Primeira Câmara, ministro-relator Benjamin Zymler
Sumário
PESSOAL. APOSENTADORIA. CONTAGEM PONDERADA DE TEMPO DE SERVIÇO. RE 1.014.286/SP, COM REPERCUSSÃO GERAL. POSSIBILIDADE. LEGALIDADE DE UM DOS ATOS. ILEGALIDADE DO OUTRO ATO, EM RAZÃO DA NÃO ABSORÇÃO DE VANTAGEM TEMPORÁRIA PREVISTA NO ART. 15 DA LEI 11.091/2005. DISPENSA DE DEVOLUÇÃO DOS VALORES INDEVIDAMENTE RECEBIDOS DE BOA-FÉ. DETERMINAÇÕES.
RE 1.014.286/SP, relator Ministro Dias Toffoli, Tese de Repercussão Geral 942
Até a edição da Emenda Constitucional nº 103/2019, o direito à conversão, em tempo comum, do prestado sob condições especiais que prejudiquem a saúde ou a integridade física de servidor público decorre da previsão de adoção de requisitos e critérios diferenciados para a jubilação daquele enquadrado na hipótese prevista no então vigente inciso III do § 4º do art. 40 da Constituição da República, devendo ser aplicadas as normas do regime geral de previdência social relativas à aposentadoria especial contidas na Lei 8.213/1991 para viabilizar sua concretização enquanto não sobrevier lei complementar disciplinadora da matéria. Após a vigência da EC n.º 103/2019, o direito à conversão em tempo comum, do prestado sob condições especiais pelos servidores obedecerá à legislação complementar dos entes federados, nos termos da competência conferida pelo art. 40, § 4º-C, da Constituição da República.
11.	Destarte, os argumentos apresentados merecem ser acolhidos; e, assim, o tempo especial averbado no ato resta regular. Nestes termos, considerando que o ato já está tacitamente registrado, não se adotará medidas com vistas a revisão do ato. 
Em relação ao ato da Sra. - Iara Irigoyen Prux, ato número 10793500-04-2011-000217-2 (2ª alteração) 
12.	Não restou acostado aos autos eventuais argumentos de defesa por parte da interessada. Nestes termos, considerando que a situação já foi objeto de análise nos itens 20 a 22 da instrução à peça 108, cabe reiterar a proposta já apresentada e considerar a rubrica decorrente de decisão judicial ("hora extra") irregular, propondo que o ato seja apreciado pela ilegalidade, com a respectiva revisão de ofício.
Em relação a Sra. - Lieti Guaraldi Severo, atos número 10793500-04-2012-000006-7 (1ª alteração) e 10793500- 04-2012-000007-5 (2ª alteração) 
13.	Em análise da resposta à oitiva (peça 136) , em resumo, a interessada defende a situação em face de (i) existência de laudo pericial reconhecendo a situação de insalubridade (peça 27) ; e (ii) do entendimento esposado no Tema de Repercussão Geral 942 - STF. 
14.	Conforme já delineado nos itens 9 e 10 desta instrução, os argumentos apresentados merecem ser acolhidos; e, assim, o tempo especial averbado no ato resta regular. Nestes termos, considerando que o ato já está tacitamente registrado, não se adotará medidas com vistas a revisão do ato. 
15.	Nos atos de alteração constava rubrica judicial referente à URP, que foi excluída (peça 101 e 102) . A interessada em sua defesa informou que nunca recebeu rubrica judicial referente à Hora-Extra (peça 136) . Cabe ressaltar que a interessada percebe atualmente rubrica decorrente de decisão judicial (Processo 5041162-24.2013.404.7100 - trânsito em julgado em 3/2/2021) , cujo respectivo processo foi ajuizado após a sua inativação (2005) - vide peça 138. Na ação judicial a interessada obteve o direito a integralizar a vantagem Retribuição por Titulação (RT) , por isso, recebe a diferença de R$ 205,79 em rubrica judicial (peça 137) . Assim, neste ponto, tal rubrica não será objeto de análise em vista de não ter sido registrada no ato.
Em relação a Sra. Maria Ines Ibanez Leal, ato número 10793500-04-2012-000046-6 (2ª alteração) 
16.	Em análise da resposta à oitiva (peça 147) , em síntese, a interessada defende a situação em face de (i) existência de laudo pericial reconhecendo a situação de insalubridade (peça 47, pgs. 4 e 6, em diante) ; e (ii) do entendimento esposado no Tema de Repercussão Geral 942 - STF. 
17.	Conforme já delineado nos itens 9 e 10 desta instrução, os argumentos apresentados merecem ser acolhidos; e, assim, o tempo especial averbado no ato resta regular. Nestes termos, considerando que o ato já está tacitamente registrado, não se adotará medidas com vistas a revisão do ato.
18.	No ato de aposentadoria constava rubrica judicial referente à URP, que não consta mais nos proventos da interessada (peça 103) . Cabe ressaltar que, atualmente, a interessada percebe rubrica decorrente de decisão judicial (Processo 5041162-24.2013.404.7100 - trânsito em julgado em 3/2/2021) , cujo respectivo processo foi ajuizado após a sua inativação (2005) - vide peça 151. A servidora obteve o direito de integralizar a Retribuição por Titulação (RT) (peça 149) . Assim, neste ponto, tal rubrica não será objeto de análise em vista de não ter sido registrada no ato.
CONCLUSÃO
19.	Aos atos a seguir reportados, considerando que eles já estão tacitamente registrados, não se adotará medidas com vistas a respectiva revisão.
	- Francisco Leandro Soares Fuchs, CPF XXX.939.250-XX, ato número 10793500-04-2012-000034-2 (2ª alteração) ;
	- Lieti Guaraldi Severo, CPF XXX.690.600-XX, atos número 10793500-04-2012-000006-7 (1ª alteração) e 10793500- 04-2012-000007-5 (2ª alteração) ;
	- Maria Ines Ibanez Leal, CPF XXX.539.570-XX, ato número 10793500-04-2012-000046-6 (2ª alteração) .
20.	No que tange ao ato nominado abaixo, será proposta que seja apreciado pela ilegalidade, com respectiva revisão de ofício do Acórdão decisório (vide item 3 desta instrução) .
- Iara Irigoyen Prux, CPF XXX.900.180-XX, ato número 10793500-04-2011-000217-2 (2ª alteração) .
PROPOSTA DE ENCAMINHAMENTO
21.	Ante o exposto, propõe-se:
	a) revisão de ofício do ato abaixo descrito, registrado tacitamente pelo Acórdão 310/2022-TCU-Segunda Câmara, relator Ministro Bruno Dantas, para que passe a ser considerado ilegal;
- Iara Irigoyen Prux, CPF XXX.900.180-XX, ato número 10793500-04-2011-000217-2 (2ª alteração) .
b) dispensar o ressarcimento das quantias indevidamente recebidas de boa-fé, nos termos da Súmula TCU n. 106; 
c) determinar à Universidade Federal do Rio Grande do Sul, com base no art. 45 da Lei 8.443/1992 e no art. 4º, inciso I, da Resolução TCU 315/2020, que:
	c.1) faça cessar os pagamentos decorrentes do ato impugnado, comunicando ao TCU, no prazo de quinze dias, as providências adotadas, nos termos dos art. 262, caput, do Regimento Interno do TCU, 8º, caput, da Resolução - TCU 206/2007;
	c.2) cadastre novo ato, livre da irregularidade apontada, submetendo-o ao TCU no prazo de trinta dias, nos termos dos arts. 262, § 2º, do Regimento Interno do TCU e 19, § 3º, da Instrução Normativa - TCU 78/2018; 
	c.3) informe à interessada o teor do Acórdão que vier a ser prolatado, encaminhando ao TCU, no prazo de trinta dias, comprovante da data de ciência pela interessada, nos termos do art. 4º, § 3º, da Resolução - TCU 170/2004, alertando-a de que o efeito suspensivo proveniente de eventual interposição de recurso não a exime da devolução dos valores indevidamente percebidos após a notificação, em caso de não provimento desse recurso."
3.	É o Relatório.

Francis Campos Bordas (29219/OAB-RS), representando Francisco Leandro Soares Fuchs; Raquel Borges Loch (81306/OAB-RS), Marcia Susana de Oliveira Osorio (89.790/OAB-RS) e outros, representando Lieti Guaraldi Severo; Eduardo Heldt Machado (96.797/OAB-RS), Leticia Kolton Rocha (79.706/OAB-RS) e outros, representando Maria Ines Ibanez Leal.

Procurador Marinus Eduardo De Vries Marsico.

APOSENTADORIA. REVISÃO DE OFÍCIO. OPORTUNIZAÇÃO DO CONTRADITÓRIO E DE AMPLA DEFESA AOS INTERESSADOS. ESCLARECIMENTO DAS IRREGULARIDADES APONTADAS. ATO DISPONIBILIZADO AO TCU HÁ MAIS DE 10 ANOS. LEGALIDADE DA CONCESSÃO. MANUTENÇÃO DO REGISTRO DOS ATOS.

APOSENTADORIA (APOS)

Unidade de Auditoria Especializada em Pessoal (AudPessoal).

Em exame atos de concessão de aposentadoria submetidos à apreciação do Tribunal de Contas da União (TCU) , para fins de registro, de acordo com o art. 71, inciso III, da Constituição Federal. Aprecia-se, nesta ocasião, revisão de ofício do registro tácito reconhecido por meio do Acórdão 310/2022-TCU-Segunda Câmara, relator Ministro Bruno Dantas (peça 122) , dos seguintes atos:
a) Francisco Leandro Soares Fuchs, ato número 10793500-04-2012-000034-2 (2ª alteração) - peça 96;
b) Iara Irigoyen Prux, ato número 10793500-04-2011-000217-2 (2ª alteração) - peça 97; 
c) Lieti Guaraldi Severo, atos número 10793500-04-2012-000006-7 (1ª alteração) e 10793500- 04-2012-000007-5 (2ª alteração) - peças 101 e 102; e 
d) Maria Ines Ibanez Leal, ato número 10793500-04-2012-000046-6 (2ª alteração) - peça 103.
2.	Em razão do registro tácito mencionado, a Sefip realizou a oitiva dos interessados para que apresentassem contrarrazões à revisão de ofício dos atos concessórios, tendo chegado às seguintes constatações:
Em relação ao Sr. Francisco Leandro Soares Fuchs - ato número 10793500-04-2012-000034-2 (2ª alteração) 
 (...) 
10.	À época de elaboração da instrução de mérito à peça 108, o entendimento desta Corte era no sentido da impossibilidade da averbação de tempo insalubre após a edição da Lei 8112/90, com contagem ponderada do respectivo período, conforme esposado naquela instrução. Todavia, em virtude do estabelecimento da Tese de Repercussão Geral supracitada, tal entendimento foi alterado. Veja:
 (...) 
11.	Destarte, os argumentos apresentados merecem ser acolhidos; e, assim, o tempo especial averbado no ato resta regular. Nestes termos, considerando que o ato já está tacitamente registrado, não se adotará medidas com vistas a revisão do ato. 
Em relação ao ato da Sra. - Iara Irigoyen Prux, ato número 10793500-04-2011-000217-2 (2ª alteração) 
12.	Não restou acostado aos autos eventuais argumentos de defesa por parte da interessada. Nestes termos, considerando que a situação já foi objeto de análise nos itens 20 a 22 da instrução à peça 108, cabe reiterar a proposta já apresentada e considerar a rubrica decorrente de decisão judicial ("hora extra") irregular, propondo que o ato seja apreciado pela ilegalidade, com a respectiva revisão de ofício.
Em relação a Sra. - Lieti Guaraldi Severo, atos número 10793500-04-2012-000006-7 (1ª alteração) e 10793500- 04-2012-000007-5 (2ª alteração) 
 (...) 
14.	Conforme já delineado nos itens 9 e 10 desta instrução, os argumentos apresentados merecem ser acolhidos; e, assim, o tempo especial averbado no ato resta regular. Nestes termos, considerando que o ato já está tacitamente registrado, não se adotará medidas com vistas a revisão do ato. 
15.	Nos atos de alteração constava rubrica judicial referente à URP, que foi excluída (peça 101 e 102) . A interessada em sua defesa informou que nunca recebeu rubrica judicial referente à Hora-Extra (peça 136) . Cabe ressaltar que a interessada percebe atualmente rubrica decorrente de decisão judicial (Processo 5041162-24.2013.404.7100 - trânsito em julgado em 3/2/2021) , cujo respectivo processo foi ajuizado após a sua inativação (2005) - vide peça 138. Na ação judicial a interessada obteve o direito a integralizar a vantagem Retribuição por Titulação (RT) , por isso, recebe a diferença de R$ 205,79 em rubrica judicial (peça 137) . Assim, neste ponto, tal rubrica não será objeto de análise em vista de não ter sido registrada no ato.
Em relação a Sra. Maria Ines Ibanez Leal, ato número 10793500-04-2012-000046-6 (2ª alteração) 
 (...) 
17.	Conforme já delineado nos itens 9 e 10 desta instrução, os argumentos apresentados merecem ser acolhidos; e, assim, o tempo especial averbado no ato resta regular. Nestes termos, considerando que o ato já está tacitamente registrado, não se adotará medidas com vistas a revisão do ato.
18.	No ato de aposentadoria constava rubrica judicial referente à URP, que não consta mais nos proventos da interessada (peça 103) . Cabe ressaltar que, atualmente, a interessada percebe rubrica decorrente de decisão judicial (Processo 5041162-24.2013.404.7100 - trânsito em julgado em 3/2/2021) , cujo respectivo processo foi ajuizado após a sua inativação (2005) - vide peça 151. A servidora obteve o direito de integralizar a Retribuição por Titulação (RT) (peça 149) . Assim, neste ponto, tal rubrica não será objeto de análise em vista de não ter sido registrada no ato. (grifos acrescidos) 
3.	A análise da Secretaria de Fiscalização de Integridade de Atos e Pagamentos de Pessoal e de Benefícios Sociais (Sefip) conclui que apenas o ato referente à 2ª alteração da aposentadoria da Sra. Iara Irigoyen Prux deve ser considerado ilegal, mediante a revisão de ofício do registro tácito do referido ato, em razão do pagamento irregular da rubrica decorrente de decisão judicial ("hora extra") .
4.	O Ministério Público junto ao Tribunal (MPTCU) , no parecer de peça 161, ratificou o encaminhamento proposto pela unidade técnica.
5.	Registro minha concordância com as análises formuladas pela unidade técnica, acompanhadas pela manifestação do MPTCU, razão pela qual acolho os pareceres precedentes por seus próprios fundamentos, sem prejuízo de ajustar a proposta de encaminhamento.
6.	Quanto à irregularidade que macula o ato em epígrafe, não há reparos a fazer nas conclusões formuladas pela Sefip, no que diz respeito à irregularidade da manutenção da parcela referente ao pagamento de "hora extra". Isso porque o recebimento desse tipo de rubrica, ainda que concedida por decisão judicial, encontra-se em desacordo com o Enunciado da Súmula TCU 241, nos seguintes termos: "As vantagens e gratificações incompatíveis com o Regime Jurídico Único, instituído pela Lei 8.112, de 11-12-90, não se incorporam aos proventos nem à remuneração de servidor cujo emprego, regido até então pela legislação trabalhista, foi transformado em cargo público por força do art. 243 do citado diploma legal".
7.	Entretanto, compulsando o ato 10793500-04-2011-000217-2 (peça 97) , constata-se que o documento foi encaminhado ao TCU em 13/8/2012, portanto há mais de 10 anos. 
8.	A possibilidade de revisão de ofício prevista no art. 260, § 2º, do RITCU, restou confirmada a partir do julgamento dos embargos de declaração opostos nos autos do RE 636.553, proferido na Sessão Virtual do STF realizada de 27/11/2020 a 4/12/2020. Na ocasião o relator, Min. Gilmar Mendes, assim se manifestou:
Com essa fundamentação, o Supremo Tribunal Federal definiu que a fixação do prazo de cinco anos se afigura razoável para que as cortes de contas procedam à análise da legalidade dos atos de concessão inicial de aposentadoria, reforma ou pensão, após o qual estes serão considerados definitivamente registrados. 
Trata-se de prazo ininterrupto, a ser computado a partir da chegada do processo à respectiva corte de contas - ou, como definido pelo Ministro Roberto Barroso durante o julgamento, um verdadeiro período de "cinco anos tout court". 
Passado esse prazo sem finalização do processo, o ato restará automaticamente estabilizado. Abre-se, a partir daí, a possibilidade de sua revisão, nos termos do art. 54 da Lei 9.873/1999. (destaque acrescido) 
9.	Cabe destacar que, no referido Recurso Extraordinário, o STF manteve a jurisprudência daquela Corte, entendendo que o ato de aposentadoria tem natureza complexa. Senão vejamos: 
Nessa perspectiva, destaco que, como bem lembrado pelo Ministro Edson Fachin em seu voto, desde 1957, o Supremo Tribunal Federal tem se posicionado no sentido de que o ato de concessão de aposentadoria teria natureza de ato complexo, segundo o qual seria necessária a conjugação da vontade do órgão de origem e do TCU para que fosse perfectibilizado. Por esse motivo, após a edição da Lei 9.784/1999, firmou-se o entendimento de que seu art. 54 não poderia ser aplicado durante o período entre a publicação do ato de aposentadoria pelo órgão de origem e a apreciação da sua legalidade pelo TCU, haja vista ainda inexistir ato acabado. Quanto a esse ponto, a decisão ora embargada não alterou a jurisprudência há muito firmada, segundo a qual a concessão de aposentadoria ou pensão constitui ato administrativo complexo.
10.	Por essa razão, considerando a competência estabelecida a este Tribunal pelo art. 71, inciso III, da Constituição Federal, os atos de registro de pessoal somente passam a estar plenamente formados, válidos e eficazes quando recebem o registro pela Corte de Contas. Sob essa perspectiva, impõe-se reconhecer que referidos atos possuem, na origem, natureza precária, razão pela qual, até que haja o efetivo julgamento e o consequente registro pela Corte de Contas, tais atos não gozam de definitividade, já que sem o registro não se aperfeiçoam. 
11.	Em respeito à decisão da Suprema Corte, o TCU firmou entendimento por meio do Acórdão 122/2021-TCU-Plenário  (relator Walton Alencar Rodrigues) no sentido de que, após o prazo de cinco anos da entrada do ato nesta Corte, sem apreciação pelo Tribunal, ele deve ser considerado "tacitamente registrado", abrindo-se, a partir daí, a possibilidade de sua revisão no prazo de cinco anos.
12.	No caso concreto, verifico que os atos ora em apreciação tiveram seus registros tácitos reconhecidos após terem permanecido mais de cinco anos à disposição do TCU. Além disso, já se passaram mais de cinco anos desde o registro referente ao ato da Sra. Iara Irigoyen Prux, o que inviabiliza o procedimento de revisão de ofício para apontamento de ilegalidade, posto que não há indício de má-fé em sua concessão (art. 260, § 2º, in fine) .
13.	Nessa linha também foi o Voto condutor do Acórdão 2421/2021-TCU-Plenário, de relatoria do Ministro Bruno Dantas. Portanto, julgo que devem ser mantidas as autorizações para registro dos atos, conforme disposto no Acórdão 310/2022-TCU-Segunda Câmara.
	Ante o exposto, voto para que seja adotada a minuta de acórdão que ora trago ao exame deste Colegiado.
TCU, Sala das Sessões, em 28 de fevereiro de 2023.
ANTONIO ANASTASIA 
Relator